---
title: "medfateland & traits4models"
---

```{r}
library(pacman)

p_load(medfateland, tidyverse)
```

# Large scale simulations


## Data structures

Se utilizan estructuras de datos `sf`.

## Spatially-uncoupled simulations

Las funciones tienen la misma denominación, peor terminan en `*_spatial()`. El input en este caso es un objeto `sf`.

Podemos ver que incluye los objetos `input` y simulaciones.

```{r}
## Control params
local_control <- defaultControl()

## Dates
dates <- seq(as.Date("2001-01-01"), as.Date("2001-01-31"), by = "day")
example_subset <- example_ifn[1:5, ]

## Water balance function
water_balance_sf <- spwb_spatial(
    sf            = example_subset, 
    SpParams      = SpParamsMED, 
    meteo         = examplemeteo,
    dates         = dates, 
    local_control = local_control
)

## Print
print(water_balance_sf)
```

Uso de funciones `summary`:

```{r}
water_balance2_sf <- spwb_spatial(
    sf                = example_subset, 
    SpParams          = SpParamsMED, 
    meteo             = examplemeteo,
    dates             = dates, 
    local_control     = local_control,
    keep_results      = FALSE,
    summary_function  = summary, 
    summary_arguments = list(freq = "months")
)

print(water_balance2_sf)
```

```{r}
simulation_summary(water_balance_sf, summary_function = summary, freq = "months")
```

Continuar una simulación previa

```{r}
example_mod <- update_landscape(example_subset, water_balance_sf)

dates <- seq(as.Date("2001-02-01"), as.Date("2001-02-28"), by="day")

res_3 <- spwb_spatial(
    example_mod, 
    SpParamsMED, 
    examplemeteo,
    dates = dates, 
    local_control = local_control
)
```

## Regional management scenarios

Funcíones:

* `fordyn_spatial()`: simulaciones de dinámicas forestales para parcelas forestales, siendo posible incluir gestión forestal y preescripciones específicas de parcela.

* `fordyn_scenario()`: evalúa las dinámicas en función de la demanda.

```{r}
example_subset$dominant_tree_species <- sapply(
    example_subset$forest,
    stand_dominantTreeSpecies, 
    SpParamsMED
)
```


## Watershed-level simulations


## Creating spatial inputs I: forest inventory plots

```{r}
library(forestables) 
ifn4_example <- ifn_output_example |>
    dplyr::filter(version == "ifn4")
ifn4_example
```

## Creating spatial inputs II: continuous landscapes

